臺灣彰化地方法院刑事判決　　　　　　　100年度訴字第114號
公　訴　人　臺灣彰化地方法院檢察署檢察官
被　　　告　王文政
上列被告因違反毒品危害防制條例案件，經檢察官提起公訴（99
年度毒偵字第1985號），本院合議庭裁定由受命法官獨任進行簡
式審判程序，茲判決如下：
    主  文
王文政施用第一級毒品，累犯，處有期徒刑壹年，扣案之海洛因
壹包（驗餘淨重零點零壹零肆公克），沒收銷燬之，塑膠吸管壹
支，沒收之。
    事  實
一、王文政前於民國88年間，因施用毒品案件，經本院以88年度
    毒聲字第5399號裁定送勒戒處所施以觀察、勒戒後，經評定
    認有繼續施用毒品之傾向，經本院以88年度毒聲字第5687號
    裁定送強制戒治，於89年12月30日強制戒治執行完畢釋放，
    並由臺灣彰化地方法院檢察署檢察官以90年度戒毒偵字第61
    、62號為不起訴處分確定；又於上揭強制戒治執行完畢釋放
    後5 年內之91年間，因施用毒品案件，經本院於91年7 月14
    日以91年度訴字第416 號判決判處有期徒刑8 月、4 月，應
    執行有期徒刑10月確定。另因施用毒品案件，經本院以94年
    度訴字第442 號判決判處應執行有期徒刑1 年6 月確定，並
    於95年7月28日縮刑期滿執行完畢。
二、詎王文政仍不知悔改，復基於施用第一級毒品海洛因之犯意
    ，於99年10月17日晚上7 時30分許，在彰化縣大村鄉擺塘村
    擺塘巷葡萄園旁，以塑膠吸管鏟第一級毒品海洛因粉末置入
    針筒加水注射身體之方式，施用第一級毒品海洛因1 次。嗣
    於99年10月18日中午12時20分許，為警於彰化縣大村鄉擺塘
    村北勢百姓公廟前盤查，王文政旋在有偵查權限之機關或個
    人尚未發覺其上開施用海洛因之犯行前，主動拿出其所有，
    為其上開施用海洛因剩餘之第一級毒品海洛因1 包（送驗淨
    重0.0109公克，驗餘淨重0.0104公克）及其所有供上開施用
    海洛因所用之塑膠吸管1 支供警方查扣，並向警方坦認其於
    上開時、地施用海洛因之犯行，而自首接受裁判，且同意警
    方於同日下午1 時50分，對其採集尿液送驗，結果呈可待因
    及嗎啡陽性反應，而查悉上情。
三、案經彰化縣警察局員林分局報告臺灣彰化地方法院檢察署檢
    察官偵查起訴。
    理  由
一、按除被告所犯為死刑、無期徒刑、最輕本刑為3 年以上有期
    徒刑之罪或高等法院管轄第1 審案件者外，於刑事訴訟法第
    273 條第1 項程序進行中，被告先就被訴事實為有罪之陳述
    時，審判長得告知被告簡式審判程序之旨，並聽取當事人、
    代理人、辯護人及輔佐人之意見後，裁定進行簡式審判程序
    ；除簡式審判程序、簡易程序及第376 條第1 款、第2 款所
    列之罪之案件外，第一審應行合議審判，刑事訴訟法第273
    條之1 第1 項、第284 條之1 分別定有明文。本案被告王文
    政所犯係死刑、無期徒刑、最輕本刑為3 年以上有期徒刑以
    外之罪，並於本院行準備程序時就被訴事實為有罪之陳述，
    經受命法官告知簡式審判程序之旨，並聽取其與公訴人之意
    見後，本院認無不得或不宜改依簡式審判程序進行之處，爰
    依上揭規定，裁定本案由受命法官獨任進行簡式審判程序，
    合先敘明。
二、上揭犯罪事實，業據被告王文政於警詢、偵訊、本院準備程
    序及審理時均坦承不諱，而被告為警於上開時間採集尿液送
    驗，檢驗結果確呈可待因及嗎啡陽性反應，有詮昕科技股份
    有限公司99年11月5 日報告編號9A250028號濫用藥物尿液檢
    驗報告、彰化縣警察局員林分局委託檢驗尿液代號與真實姓
    名對照證單、採集尿液同意書各1 份、查獲現場及查扣物照
    片4 張附卷可稽（見毒偵卷第27頁、警卷第10至13頁），並
    有被告所有供其上開施用海洛因所用之塑膠吸管1 支扣案可
    資佐證。再扣案之白色粉末1 包（送驗淨重0.0109公克，驗
    餘淨重0.0104公克），經送鑑定，亦檢出有第一級毒品海洛
    因成分，有行政院衛生署草屯療養院99年11月1 日草療鑑字
    第0991000239號鑑定書1 紙在卷可參（見毒偵卷第25頁）。
    堪認被告前揭自白施用第一級毒品海洛因1 次之犯行，核確
    與事實相符。
三、按毒品危害防制條例於92年7 月9 日修正公布，自93年1 月
    9 日施行，其中第20條、第23條將施用毒品之刑事處遇程序
    ，區分為「初犯」及「5 年內再犯」、「5 年後再犯」。依
    其立法理由之說明：「初犯」，經觀察、勒戒或強制戒治後
    ，應為不起訴處分或不付審理之裁定；經觀察、勒戒或強制
    戒治執行完畢釋放後，「5 年內再犯」者，因其再犯率甚高
    ，原實施之觀察、勒戒及強制戒治既已無法收其實效，爰依
    法追訴或裁定交付審理。至於經觀察、勒戒或強制戒治執行
    完畢釋放後，「5 年後再犯」者，前所實施之觀察、勒戒或
    強制戒治已足以遮斷其施用毒品之毒癮，為期自新及協助其
    斷除毒癮，仍適用「初犯」規定，先經觀察、勒戒或強制戒
    治之程序。從而依修正後之規定，僅限於「初犯」及「5 年
    後再犯」二種情形，始應先經觀察、勒戒或強制戒治程序。
    倘被告於5 年內已再犯，經依法追訴處罰，縱其第3 次（或
    第3 次以上）再度施用毒品之時間，在初犯經觀察、勒戒或
    強制戒治執行完畢釋放5 年以後，已不合於「5 年後再犯」
    之規定，且因已於「5 年內再犯」，顯見其再犯率甚高，原
    實施觀察、勒戒或強制戒治，已無法收其實效，即應依該條
    例第10條處罰（最高法院95年度第7 次刑事庭會議決議、最
    高法院97年度第5 次刑事庭會議決議要旨參照）。經查，被
    告前於88年間，因施用毒品案件，經本院以88年度毒聲字第
    5399號裁定送勒戒處所施以觀察、勒戒後，經評定認有繼續
    施用毒品之傾向，經本院以88年度毒聲字第5687號裁定送強
    制戒治，於89年12月30日強制戒治執行完畢釋放，並由臺灣
    彰化地方法院檢察署檢察官以90年度戒毒偵字第61 、62 號
    為不起訴處分確定；又於上揭強制戒治執行完畢釋放後5 年
    內之91年間，因施用毒品案件，經本院於91年7 月14日以91
    年度訴字第416 號判決判處有期徒刑8 月、4 月，應執行有
    期徒刑10月確定之事實，有臺灣高等法院被告前案紀錄表1
    份附卷可參，被告前既曾因施用毒品案件，經觀察、勒戒及
    強制戒治執行完畢釋放後之5 年內，已再犯施用毒品罪，經
    法院判刑確定，復犯本案施用第一級毒品之犯行，揆諸前揭
    說明，即非屬毒品危害防制條例第20條第3 項所規定之「五
    年後再犯」之情形，且因前已於「五年內再犯」，即應依毒
    品危害防制條例第10條之規定處罰，要無不合。綜上所述，
    本案事證明確，被告犯行洵堪認定，應予依法論科。
四、按海洛因為毒品危害防制條例第2 條第2 項第1 款所明定之
    第1 級毒品。核被告所為，係犯毒品危害防制條例第10條第
    1 項施用第一級毒品罪。被告持有第一級毒品進而施用，其
    持有之低度行為應為施用之高度行為所吸收，不另論持有毒
    品之罪。又被告曾因施用毒品案件，經本院以94年度訴字第
    442 號判決判處應執行有期徒刑1 年6 月確定，並於95年7
    月28日縮刑期滿執行完畢等情，有臺灣高等法院被告前案紀
    錄表1 份存卷可考，其於徒刑執行完畢後，5 年內故意再犯
    本案有期徒刑以上之罪，應依刑法第47條第1 項之規定，論
    以累犯，並加重其刑。再查，本件被告經警於彰化縣大村鄉
    擺塘村北勢百姓公廟前盤查時，旋在有偵查權限之機關或個
    人尚未發覺其本件施用海洛因之犯行前，主動拿出其所有，
    為其上開施用海洛因剩餘之第一級毒品海洛因1包（送驗淨
    重0.0109公克，驗餘淨重0.0104公克）及其所有供上開施用
    海洛因所用之塑膠吸管1支供警方查扣，並向警方坦認其於
    上開時、地施用海洛因之犯行而自首，及同意警方對其採集
    尿液送驗等情，有被告警詢筆錄在卷可參，且其嗣並接受裁
    判，乃符合刑法自首減輕其刑之要件，爰依刑法第62條前段
    之規定，減輕其刑。被告同時有加重減輕之事由，爰依法先
    加後減之。爰審酌被告因施用毒品案件，經觀察、勒戒、強
    制戒治及刑之執行完畢後，均未能徹底戒絕毒品，復犯本案
    施用第一級毒品之罪，難認有戒毒悔改之意，惟念其施用毒
    品乃自戕一己之身體健康，尚未對他人造成危害，及其犯罪
    動機、方法、手段、所生危害，暨犯後坦承犯行，到庭態度
    尚稱良好等一切情狀，量處如主文所示之刑。前述扣案之海
    洛因1包（送驗淨重0.0109公克，驗餘淨重0.0104公克），
    係被告本件施用海洛因所剩餘，此據被告於本院審理時供述
    在卷，應依毒品危害防制條例第18條第1項前段規定，宣告
    沒收銷毀之（至盛裝上開扣案海洛因之包裝袋，使用後均已
    沾染毒品而無法徹底析離，應整體視為查獲之毒品海洛因，
    而應與毒品海洛因一併沒收銷緩，乃屬當然，爰就此不贅在
    主文上宣示沒收銷毀）。前述扣案之塑膠吸管1個，為被告
    所有供其本件施用海洛因所用之物，亦據被告於本院審理時
    供述在卷，爰依刑法第38條第1項第2款之規定，宣告沒收之
    。
據上論斷，應依刑事訴訟法第273 條之1 第1 項、第299 條第1
項前段，毒品危害防制條例第10條第1 項、第18條第1 項前段，
刑法第11條、第47條第1 項、第62條前段、第38條第1 項第2 款
，判決如主文。
本案經檢察官施教文到庭執行職務。
中    華    民    國    100    年    1    月    28    日
                  刑事第二庭      法  官   吳芙如
以上正本證明與原本無異。
如不服本判決應於收受判決後10日內向本院提出上訴書狀，並
應敘述具體理由。其未敘述上訴理由者，應於上訴期間屆滿後
20日內向本院補提理由書(均須按他造當事人之人數附繕本)
「切勿逕送上級法院」。
中    華    民    國   100    年    1     月    28    日
                                    書記官  林明俊
毒品危害防制條例第10條
施用第一級毒品者，處 6 月以上 5 年以下有期徒刑。
施用第二級毒品者，處 3 年以下有期徒刑。